【裁判字號】    98,易,1061
【裁判日期】    981130
【裁判案由】    違反槍砲彈藥刀械管制條例
【裁判全文】
臺灣桃園地方法院刑事判決              98年度易字第1061號
公  訴  人  臺灣桃園地方法院檢察署檢察官
被      告  甲○○
上列被告因違反槍砲彈藥刀械管制條例案件，經檢察官提起公訴
（98年度偵字第4378號），本院判決如下：
    主  文
甲○○未經許可，持有刀械，處拘役伍拾日，如易科罰金，以新
臺幣壹仟元折算壹日。扣案之非農用掃刀壹把，沒收。
    事  實
一、甲○○明知非農用掃刀係槍砲彈藥刀械管制條例所列管之刀
    械，非經主管機關許可不得持有，竟仍基於持有之犯意，於
    不詳時間取得公告管制之非農用掃刀1 把後，將該非農用掃
    刀放置於其所有車牌號碼L7-1191 號、TOYOTA廠牌、EXSIOR
    型、銀色之自用小客車後置物廂內而持有之。俟於民國97年
    12月底至98年1 月初間某日因前開自用小客車需保養修護，
    乃將放置有前開非農用掃刀之前開自用小客車開往乙○○所
    經營，址設桃園縣龜山鄉○○路77號之德藝汽車修理廠，將
    前開自用小客車交予乙○○整理、保養。嗣乙○○於保養前
    開自用小客車之過程中，自該車之後置物廂內發現甲○○放
    置之非農用掃刀並不疑有他，乃將之取出並放置於其辦公室
    內。嗣於98年1 月16日晚間10時10分許，因乙○○另涉他案
    遭警於上址搜索，並扣得上開非農用掃刀1 把，始悉上情。
二、案經桃園縣政府警察局龜山分局報請臺灣桃園地方法院檢察
    署檢察官偵查起訴。
    理  由
壹、證據能力方面
一、按被告以外之人於偵查中向檢察官所為之陳述，除顯有不可
    信之情況者外，得為證據，刑事訴訟法第159 條之1 第2 項
    定有明文。查證人乙○○於偵查中向檢察官所為之陳述，業
    經具結，且自筆錄內容觀之，亦無不正取供之情事，而無顯
    不可信之情況，依上開規定，自有證據能力。
二、再按被告以外之人於審判外之言詞或書面陳述，除法律有規
    定者外，不得作為證據；又被告以外之人於審判外之陳述，
    雖不符合刑事訴訟法第159 條之1 至第159 條之4 之規定，
    而經當事人於審判程序同意作為證據，法院審酌該言詞陳述
    或書面陳述作成時之情況，認為適當者，亦得為證據，而當
    事人、代理人或辯護人於法院調查證據時，知有上開不得為
    證據之情形，而未於言詞辯論終結前聲明異議者，視有前項
    之同意，刑事訴訟法第159 條第1 項及第159 條之5 分別定
    有明文。本件證人乙○○於警詢中所為之陳述，雖為被告以
    外之人於審判外之言詞陳述，然經本院於審判程序提示予被
    告並告以要旨，經被告表示無意見，且未聲明異議，又本院
    審酌上開證人警詢筆錄之記載，並無不正取供之情事，且證
    人於警詢時並無具結之可能，故就此等審判外言詞陳述作成
    時之情況，應認為適當，依前揭法條意旨，得援為本案證據
    。又卷附現場照片等，經本院於審判程序提示予被告並告以
    要旨，亦經被告表示無意見，且均未聲明異議，本院審酌上
    開審判外書面陳述並無不法取證之情事，且均足佐證本件違
    反槍砲彈藥刀械管制條例案件之經過，是本院審酌應認為適
    當，依上揭法條意旨，亦得援為本案證據。
貳、事實認定方面
    訊之被告甲○○固坦承有將前開自用小客車交付與乙○○之
    事實，惟矢口否認有何未經許可，持有刀械之犯行，辯稱：
    伊係將前開自用小客車借用予乙○○，伊對為何乙○○辦公
    室內起獲上開非農用掃刀一事並不清楚云云。經查：
一、稽之證人乙○○於警詢中證稱：員警查獲之手杖刀（即扣案
    之非農用掃刀）1 支，係在伊辦公室內查獲，該手杖刀為被
    告甲○○所有，約2 、3 個禮拜前，被告甲○○將其私車開
    來叫伊保養，並將車內收拾乾淨，伊於後車廂發現手杖刀並
    將之拿來放在伊的辦公室，被告甲○○對伊將其私車後車廂
    的手杖刀放置在伊辦公室內知情等語（見臺灣桃園地方法院
    檢察署98年度偵字第4378號偵查卷宗第13頁至第14頁）歷歷
    ；其復於偵訊時結證：扣案之手杖刀係自伊姊夫即被告甲○
    ○的車子清潔時車上拿下來的，那時被告甲○○有將車子放
    在伊那邊保養，所以才會順便清潔車子。伊並不知道那是刀
    子，所以沒有特別注意就沒有放回去車子的行李廂等語（見
    同上偵卷第66頁背面）明確；其另於本院審理時結證：扣案
    的手杖刀當時是放在伊辦公室辦公桌旁邊的地上，該手杖刀
    是從伊姊夫車子的後車廂拿下來的，被告甲○○將車子開到
    伊那邊，伊有作機油、烤漆、巡車況等保養，並作保養記錄
    ，也有向被告甲○○收取保養費用，在清潔的過程中，發現
    有手杖刀1 把等語（見本院審理卷第21頁、第25頁）屬實。
    觀諸上開證人乙○○之各該證詞，尚無左異之處而無瑕疵可
    指，且就被告甲○○為何將前開自用小客車開至其修車廠，
    其如何發現扣案之非農用掃刀，如何放置於其辦公室內等細
    節均明確證述，亦與現場照片所顯示前開非農用掃刀係置放
    於證人乙○○辦公室內之情形相符一致，尚非憑空捏編，另
    衡以其與被告甲○○屬姊夫之姻親關係，當無無端誣陷被告
    甲○○，並使己陷入偽證罪追訴之危險之動機，堪認其上開
    證述，洵值信實。是依證人乙○○之上開證述可知，員警至
    證人乙○○上開修車場所扣得之上開非農用掃刀，係自被告
    甲○○前開自用小客車後車廂所取出，且被告甲○○亦對證
    人乙○○將該非農用掃刀置放於修車廠內辦公室知情，足認
    被告甲○○確有於上揭時地持有前開非農用掃刀乙情，應可
    認定。此外，扣案之非農用掃刀，經鑑驗係屬槍砲彈藥刀械
    管制條例所列管之刀械，有桃園縣政府警察局98年1 月22日
    桃警保字第0980033716號函在卷足參（見同上偵卷第130 頁
    至第133 頁）。是被告甲○○於上揭時地非經許可持有管制
    刀械之事實，洵堪認定。
二、被告甲○○雖以上詞置辯，惟觀諸其於本院審理時供稱：案
    發前兩個月，伊將車子借給乙○○使用，並不是將車子開去
    保養，並沒有約定返還之期限，意思就是借到證人乙○○不
    想用為止，借車時，車上還有一些自己的物品、筆記本、警
    察識別證等物，伊沒有看過扣案之手杖刀，乙○○跟伊借車
    之目的係因為車廠裡面沒有代步的車子所以跟伊借車，案發
    當天，車子是在乙○○的車廠裡，案發後2 、3 天伊將車子
    開回去，乙○○也沒有跟伊收取任何保養費用，借車這件事
    ，是伊丈母娘先打電話給伊說要借車給乙○○，乙○○再打
    電話跟伊借車，中午打完電話以後，下午伊就將車子開過去
    等語（見本院審理卷第19頁至第20頁）；然證人乙○○於本
    院審理時證稱：伊姊夫（即被告甲○○）沒有很刻意的將車
    子開過來，那台車也舊了，很多地方要整理，被告甲○○將
    車子開到伊那邊，伊有作機油、烤漆、巡車況等保養，並作
    保養記錄，也有向被告甲○○收取保養費用，在被告將車子
    開回去的時候，在清潔的過程中，發現有手杖刀1 把等語（
    見本院審理卷第22頁、第25頁至第26頁），細究被告甲○○
    供述其將前開自用小客車開至證人乙○○之修車廠之目的為
    保養或借車、其將前開自用小客車開至證人乙○○之修車廠
    是否有透過被告之丈母娘聯繫、其將前開自用小客車自證人
    乙○○之修車廠開走時有無給付保養費用等節，核與證人乙
    ○○之上開證詞相互矛盾，是否可信，已屬可疑。另衡情，
    果被告將前開自用小客車駕駛至證人乙○○之修車廠之目的
    ，係為借予證人乙○○使用，然被告甲○○及證人乙○○竟
    未約定借用期限，且被告亦未將車上自身物品取走，即任由
    證人乙○○無期限之使用，顯與一般借貸之社會常情相左。
    此外，被告供稱其將前開自用小客車借予證人乙○○時，車
    上亦留有警察識別證，復佐以一般常情，被告身為警務人員
    ，其當明悉具有公務證明之警察識別證，若遺失極易遭偽造
    、變造或冒用之風險，然被告竟將該警察識別證一併留於車
    內而交予證人乙○○，而無視於該警察識別證遭外人冒用或
    偽造、變造之危險，自非無疑。抑且，倘若被告係將前開自
    用小客車借予證人乙○○作為代步車，直至證人乙○○不欲
    再使用，於案發之後，證人乙○○亦未向被告表示不再使用
    前開自用小客車，則被告為何逕將車輛取回而不再借用？凡
    此，均足認被告上開辯詞，顯與事理有違，核屬輕卸之詞，
    尚不足採。
三、至證人乙○○於本院審理時另證稱：被告甲○○係在97年7
    月將車子開至伊修車廠，因為要將車子作為代步車，也有做
    一點點維修，是伊對被告當面提出作為代步車使用之要求，
    而被告也馬上答應伊，伊沒有跟別人說幫伊向被告借車之情
    形，因為被告常來伊的修車廠，所以來的時候不是刻意的來
    ，97年7 月至案發之時，被告並沒有將車子開回去，該車平
    常都借給客戶使用，後來伊在97年10月、11月間整理時發現
    手杖刀，伊問員工，員工不知道車子是借給那位客戶使用，
    手杖刀這件事，被告是案發之後才知道的，因為該車都是借
    給客戶使用，所以手杖刀可能是客人放的等語（見本院審理
    卷第21頁背面、第22頁至第23頁、第24頁）。核與其於警詢
    、偵訊之證述，相互齟齬，亦與被告甲○○供稱前開自用小
    客車係案發前2 個月（即97年12月間）借予證人乙○○、係
    透過丈母電話聯繫借車事宜等節，有所矛盾，已難遽採。況
    證人乙○○亦證稱其有為被告之前開自用小客車為保養修護
    並向被告收取保養費用等語，已如上述。衡情，倘若被告將
    前開自用小客車交予證人乙○○之目的確係借用，則證人乙
    ○○又何需對該車進行保養維修？又果若證人乙○○確係向
    被告借用車輛以為代步，則證人乙○○對該車之保養維修，
    當係基於為順利繼續使用該車之目的而為保養才是，然其竟
    又對被告收取該車之保養維修費用，顯與一般借用人需維持
    借用物正常運作之常情有悖。又佐以一般常情，果若證人乙
    ○○係將該車借用予客戶代步使用後發現扣案之非農用掃刀
    ，證人乙○○乃具有社會一般智識程度之人，該非農用掃刀
    由外觀觀之，尚非尋常之刀械，且刀柄、刀刃極為修長而具
    有危險性（見同上偵卷第53頁背面），倘證人乙○○獲悉此
    危險物品留於車內，應積極詢問借用之客戶是否為其所有，
    或聯絡被告甲○○該刀械是否原本即留於車內，當無置之不
    理而收藏於其辦公室內之理。是綜上各端，證人乙○○之前
    開證詞，除有前後供述不一之瑕疵外，亦與常理有所違背，
    自難採為對被告有利之認定。
四、綜上所述，被告甲○○於上揭時地，非經許可持有管制刀械
    （即扣案之非農用掃刀）之犯行，已堪認定，被告甲○○上
    開所辯，並不足採，事證已明，應依法論科。
、論罪科刑方面
    查扣案之非農用掃刀係槍砲彈藥刀械管制條例第4 條第1 項
    第3 款所規範之刀械，有桃園縣政府警察局98年1 月22日桃
    警保字第0980033716號函在卷足參（見同上偵卷第130 頁至
    第133 頁）。是核被告所為，係犯槍砲彈藥刀械管制條例第
    14條第3 項之未經許可持有刀械罪。爰審酌被告未經許可持
    有管制刀械之行為，具有潛在之危險性，嚴重威脅社會治安
    ，犯後未坦承犯行，併本案所查扣之刀械非多，及其智識程
    度、素行、生活狀況等一切情狀，量處如主文所示之刑，並
    諭知易科罰金之折算標準，以示懲儆。扣案之非農用掃刀1
    把，屬違禁物，應依刑法第38條第1 項第1 款之規定，宣告
    沒收之。
據上論斷，應依刑事訴訟法第299 條第1 項前段，槍砲彈藥刀械
管制條例第14條第3 項，刑法第11條前段、第41條第1 項前段、
第38條第1 項第1 款，判決如主文。
本案經檢察官楊凱真到庭執行職務。
中    華    民    國    98    年    11    月    30    日
                  刑事第七庭  審判長法  官  蕭世昌
                                    法  官  毛松廷
                                    法  官  蔡羽玄
以上正本證明與原本無異。
如不服本判決，應於送達後10日內向本院提出上訴狀（應附繕本
），其未敘述上訴理由者，應於上訴期間屆滿後20日內，補提理
由書狀於本院，上訴於臺灣高等法院。
                                    書記官  陳玉芳
中    華    民    國    98    年    12    月    1     日
附錄論罪科刑依據之法條：
槍砲彈藥刀械管制條例第14條
未經許可，製造、販賣或運輸刀械者，處 3 年以下有期徒刑，併
科新台幣100 萬元以下罰金。
意圖供自己或他人犯罪之用，而犯前項之罪者，處 6 月以上 5
年以下有期徒刑，併科新台幣 300 萬元以下罰金。
未經許可，持有或意圖販賣而陳列刀械者，處 1 年以下有期徒刑
、拘役或新台幣 50 萬元以下罰金。
第 1 項及第 2 項之未遂犯罰之。


司法院資訊處製作；財團法人民間司法改革基金會備份。
